臺灣高等法院花蓮分院刑事判決　　　　　　九十二年度上訴字第三一六號
　　上　訴　人
　　即　被　告　甲○○即季大鵬.
　　選任辯護人　李百律師
右列上訴人即被告因偽造文書等案件，不服臺灣台東地方法院九十一年度訴字第二七
號中華民國九十二年十月九日第一審判決（起訴案號：臺灣台東地方法院檢察署九十
年度偵字第一三六０號），提起上訴，本院判決如左：
    主  文
原判決撤銷。
甲○○共同連續行使偽造私文書，足以生損害於他人，處有期徒刑陸月，如易科罰金
，以參佰元折算壹日。
扣案如附表二所示之信用卡拾陸張及偽造「黃貫坤」之署押捌枚、偽造「ＪＵＳＴＩ
ＣＥ」署押肆枚均沒收之。
    事  實
一甲○○於民國（下同）九十年四月三日凌晨某時，在高雄市○○路及林森路口拾獲
  官雪梅所有之發卡銀行為英商渣打銀行股份有限公司（下稱渣打銀行）卡號為00
  000000000000000號之信用卡一張後，基於意圖為自己不法之所有
  及行使偽造私文書之犯意，將該信用卡侵占入己，並於背面偽簽「黃貫坤」之署押
  後，在附表一所示之時間、地點，持該信用卡向附表一所示之商家刷卡消費，並在
  一式二聯簽帳單（第一聯為客戶存根聯，第二聯為特約商店存根聯）之客戶存根聯
  上偽簽「黃貫坤」署押後，並因而複寫該署押於簽帳單第二聯，而偽造不實簽帳單
  私文書後，再將簽帳單第二聯交與被害商家收執，足以生損害於渣打銀行，並使被
  害商家陷於錯誤而交付如附表一所示之財物。甲○○食髓知味，得知友人潘盈仁於
  九十年四月間某日，經由雜誌廣告購得如附表二所示之偽造由臺新國際商業銀行股
  份有限公司（下稱臺新銀行）所發行之信用卡十六張，即告知友人潘盈仁、洪永堅
  可至臺東以行使偽造信用卡之方式換取財物，甲○○即與潘盈仁、洪永堅二人（右
  二人業經原審各處有期徒刑六月、五月確定）共同基於前開之概括犯意聯絡，先由
  甲○○在附表二編號五所示之偽造信用卡背面再偽簽「黃貫坤」之署押，潘盈仁則
  在附表二編號一至四所示之四張偽造信用卡背面均偽簽「ＪＵＳＴＩＣＥ」署押後
  ，連續分別由渠等三人，於附表三所示之時間、地點，持偽造信用卡向附表三所示
  之商家刷卡消費，並在一式二聯簽帳單（第一聯為客戶存根聯，第二聯為特約商店
存根聯）之客戶存根聯上偽簽「黃貫坤」及「ＪＵＳＴＩＣＥ」署押，並因而複寫
  該署押於簽帳單第二聯，而偽造不實簽帳單私文書後，再將簽帳單第二聯交與被害
  商家收執，足以生損害於臺新銀行，並使被害商家陷於錯誤而交付如附表二所示之
  財物。嗣經警於同年月五日十九時十五分許，在臺東市○○○○路口臨檢潘盈仁所
  駕駛之甲○○所有車牌號碼ＺＥ─八○○一號之自用小客車，並在該車上發現上開
  偽造之信用卡十四張及信用卡側錄器一個因而查獲，並扣得渠等所持有之偽造之信
  用卡十四張、盜刷偽造信用卡所得財物洋煙五十八包、ＳＯＮＹ牌手提攝影機一臺
  。
二案經臺東縣警察局臺東分局報請及臺新銀行訴請臺灣臺東地方法院檢察署檢察官偵
  查起訴。
    理  由
一被告甲○○有於右揭時、地單獨及與共同被告潘盈仁、洪永堅共同持上開之信用卡
  ，並偽造「黃貫坤」、「ＪＵＳＴＩＣＥ」署押向被害人詐取財物等情，業據被告
  甲○○在警詢、偵查及本院調查、審理供承不諱，核與告訴代理人張家欣及證人即
  被害商家之店員蔡佩珊、劉建廷、王許寡及陳聰城證述情節相符，並有偽造「黃貫
  坤」署押之商店簽帳單存根聯四紙及偽造「ＪＵＳＴＩＣＥ」署押之商店簽帳單存
  根聯二紙在卷足憑，而扣案之十四張信用卡卡面雖非屬臺新銀行，惟該信用卡卡面
  之卡號則屬臺新銀行所有之卡號，是該十四張信用卡係利用臺新銀行所有卡號之偽
  造信用卡乙節，有臺新銀行於九十二年二月十四日以臺新信卡字第九二○○四六號
  函一紙在卷足憑，而經原審當庭勘驗扣案之十四張信用卡，如附表二編號一至四所
  示之三張信用卡背面確已書寫有「ＪＵＳＴＩＣＥ」，而附表二編號五之信用卡背
  面則書寫有「黃貫坤」等文字乙節，亦有勘驗筆錄一紙在卷足憑，此外復有洋煙五
  十八包及ＳＯＮＹ牌手提攝影機一臺扣案可稽，是被告甲○○自白與事實相符，堪
  值採信。
二按信用卡正面記載發卡銀行、卡號、卡片有效期限、持卡人姓名等資料，而信用卡
  背面則以磁帶記錄持卡人姓名、信用額度、卡別識別碼、卡號、卡片有效期間及發
  卡銀行等資料，經電腦處理後，足以作為表示持卡人之消費、信用等資料之證明，
  依刑法第二百二十條第二項之規定，應以準文書論。又信用卡簽帳單具有持卡人與
  特約商店之交易契約書之性質，並具有持卡人經由收單銀行請求發卡銀行撥款之請
  求書或指示文件之性質，持卡人於該簽帳單簽名，即表示對所簽之金額負擔付款義
  務之意思，故簽帳單之性質應屬私文書。另被告甲○○行使偽造信用卡後，雖刑法
  第二百零一條之一第二項規定增訂為「行使前項偽造、變造之信用卡、金融卡、儲
  值卡或其他相類作為簽帳、提款、轉帳或支付工具之電磁紀錄物，或意圖供行使之
  用，而收受或交付於人者，處五年以下有期徒刑，得併科三萬元以下罰金」，並於
  九十年六月二十日公布施行，於同年月二十二日生效，然與被告行為時之刑法第二
  百十六條、第二百二十條第二項、第二百十條之行使偽造準私文書罪相較，以修正
  前之舊法較有利於被告，依刑法第二條第一項但書之規定，自應適用被告行為時之
  法律，合先敘明。是核被告甲○○所為，係犯刑法第三百三十七條之侵占遺失物罪
  、第二百十六條、第二百二十條第二項行使偽造準私文書罪及第二百十條之行使偽
  造私文書罪及第三百三十九條第一項、第二項之詐欺取財罪、詐欺得利罪及第三百
  三十九條第三項之詐欺取財未遂罪。原起訴意旨雖漏未引用刑法第二百二十條第二
  項之規定，惟被告甲○○於如附表二編號五所示信用卡背面偽簽「黃貫坤」署押及
  共同被告潘盈仁於附表二編號一至四所示之信用卡背面偽簽「ＪＵＳＴＩＣＥ」署
  押後，復於如附表三所示之時間、地點行使之事實，業據公訴人於起訴書犯罪事實
  欄記載明確，本院自應併予審究。被告甲○○在偽造信用卡背面偽造署押及信用卡
  簽帳單上偽造署押之行為，均應為其後之行使行為所吸收，不另論罪。被告甲○○
  及共同被告潘盈仁先後接續在信用卡背面持卡人欄偽造「黃貫坤」、「ＪＵＳＴＩ
  ＣＥ」之署押部分及被告甲○○於如附表一所示之時、地，先後行使侵占所得之信
  用卡二次購買如附表一所示物品之行為，均係基於同一犯意，均為單一之接續犯。
  被告甲○○與共同被告潘盈仁、洪永堅間有犯意聯絡及行為分擔，為共同正犯。其
  等先後多次行使偽造準私文書、行使偽造私文書及詐欺取財既遂、未遂、詐欺得利
  之犯行，均係時間緊接，犯意概括，罪名相同，顯均係基於概括犯意所為，應各依
  連續犯之規定論以行使偽造準文書罪、行使偽造私文書罪及詐欺取財罪，並依法各
  加重其刑。被告甲○○所犯前開侵占遺失物、連續行使偽造準私文書罪、連續行使
  偽造文書罪、連續詐欺取財罪及詐欺得利罪之間，具有方法結果之牽連關係，應從
  一重之行使偽造私文書罪處斷。原審判決論罪科刑，雖非無見，惟審酌原審於九十
  二年八月六日準備程序期日訊問被告願接受科處刑度的範圍，被告陳述：「得易科
  罰金之有期徒刑六個月，如在我表示願意接受的範圍內處刑，我願意捨棄上訴」等
  語（原審卷第一五一頁），被告於九十二年十月十五日坦承犯行，並同意原審依簡
  易審判程序審理（原審卷第二二五頁），且量刑依刑罰一般預防理論，即應考量量
  刑於共同被告間之公平性及可預測性，再者，被告於犯後已於九十三年三月五日清
  償附表一被害人渣打商業銀行之損害，於九十三年三月十日已清償附表(三)編號一、
  二由被告持卡盜刷之損害，已力圖填補損害，被告執此認原審量刑於共同被告間顯
  失衡平，且已賠償損害為由，提起上訴，即為有理由，應予撤銷改判，爰審酌被告
  甲○○，年紀尚輕，不思循合法正當途徑獲得財富，竟運用智慧於不當之途，並先
  後多次持以冒刷詐購財物，危害社會信用交易秩序，另於九十年十二月間，再犯相
  同犯行，經臺灣高雄地方法院，判處有期徒刑五月，如易科罰金，以三百元折算一
  日確定，已於九十二年三月十七日執行完畢，有刑事判決、被告全國前案記錄表一
  份在卷可憑，原不應再予輕縱，但審酌上情，並考量其智識程度、生活狀況、犯罪
  目的、手段、詐得財物，犯罪後坦承犯行尚知悔改等一切情狀，量處如主文所示之
  刑。
三本件如附表二所示之偽造信用卡十六張，均係供被告甲○○及共同被告潘盈仁、洪
  永堅冒刷或預備刷卡詐欺取財之物，且為被告潘盈仁所有等情，業據共同被告潘盈
  仁供明在卷，已堪認定，雖如附表二編號四、五所示之偽造信用卡二張並未扣案，
  惟既無證據證明其已滅失，是如附表二所示之偽造信用卡共計十六張，應依刑法第
  三十八條第一項第二款規定宣告沒收。至如附表二編號一至四所示偽造信用卡背面
  上偽造之「ＪＵＳＴＩＣＥ」及編號五所示偽造信用卡背面偽造「黃貫坤」之簽名
  署押合計共五枚，已因信用卡之宣告沒收而包括在內，自無須重複為沒收之諭知。
  另如附表一及附表三編號一、二所示信用卡簽帳單上偽造「黃貫坤」之署押共計八
  枚及附表二編號三、四所示信用卡簽帳單上偽造「ＪＵＳＴＩＣＥ」之署押之共計
  四枚，應依刑法第二百十九條諭知沒收。
四至臺灣高雄地方法院檢察署於九十三年一月十四日以雄檢楠往九二偵二四０三五字
  第一三八六號移送併辦要旨略以：被告甲○○與洪永堅、潘盈仁共同於九十年四月
  四日持偽造之信用卡，先後二次以「林綺雯」之名義大肆刷卡消費共計四萬五千三
  百元，故認被告甲○○涉有詐欺犯行，且與本案有連續犯之裁判上一罪關係而移送
  併辦等語。訊據被告甲○○堅詞否認有與洪永堅、潘盈仁共同冒用林綺雯名義持偽
  造信用卡消費。經查：本案雖於被告甲○○與潘盈仁、洪永堅共乘之自小客車上查
  扣有卡號為0000000000000000號之信用卡（即如附表一編號十五
  所示），惟經原審當庭勘驗該信用卡背面並無「林綺雯」等文字，有勘驗筆錄一紙
  在卷足憑，衡諸常情，於刷卡消費時，店家均會核對信用卡背面之簽名與刷卡單上
  之簽名是否一致，被告甲○○對此當知之甚詳，是如被告甲○○曾使用該信用卡刷
  卡消費，自會在該信用卡背面簽名，當無留白之可能。且依卷附署名為「林綺雯」
  之刷卡簽單觀之，消費地點均在臺南，而消費日期均為九十年四月四日，其中一筆
  為該日晚間八時許，惟被告甲○○於該同日晚上六時許即與洪永堅、潘盈仁自高雄
  出發，經由屏東至臺東，沿路亦均有使用偽造信用卡刷費，已如前述，且臺東與臺
  南相離甚遠，自無可能於同日晚上八時許又在臺南使用前開偽造之信用卡刷卡消費
  。再者，告訴代理人於原審調查時亦陳稱：如有側錄機即可側錄多張相同卡號之信
  用卡，並據以製作信用卡，是該卡號之偽造信用卡當不只一張。綜上所述，此部分
  不能證明被告犯罪，故併案部分與前開論罪科刑部分並無裁判上一罪之關係，本院
  無從併案審理，應退由原檢察官另行處理，附此敘明。
五據上論斷，應依刑事訴訟法第第三百六十九條第一項前段、第三百六十四條、第二
  百九十九條第一項前段，刑法第二條第一項、第二十八條、第五十六條、第二百十
  六條、第二百二十條第二項、第二百十條第三百三十七條、第三百三十九條第一項
  、第二項、第五十五條、第四十一條第一項前段、第三十八條第一項第二款、第二
  百十九條、罰金罰鍰提高標準條例第一條前段、第二條，判決如主文。
本案經檢察官崔紀鎮到庭執行職務。
中      華      民      國      九十三      年     三     月   二十五   日
                                    審判長法官  謝  志  揚
                                          法官  莊  謙  崇
                                          法官  陳  淑  媛
右正本證明與原本無異。
如不服本判決，應於送達後十日內，向本院提出上訴狀。其未敘述理由者，並應於提
出上訴狀後十日內向本院補提理由狀(須附繕本)。
                                        書記官  邱  廣  譽
中      華      民      國      九十三      年     三     月   二十九   日
